【裁判字號】    97,訴,645
【裁判日期】    970807
【裁判案由】    偽造文書
【裁判全文】
台灣雲林地方法院刑事判決      97年度訴字第645號
公  訴  人  台灣雲林地方法院檢察署檢察官
被      告  乙○○
            甲○○
上列被告因偽造文書案件，經檢察官提起公訴（96年度偵字第
4480號、97年度偵字第1017號），本院合議庭裁定由受命法官獨
任行簡式審判程序，並判決如下︰
    主  文
乙○○共同行使偽造私文書，足以生損害於公眾及他人，累犯，
處有期徒刑參月，如易科罰金以銀元參佰元即新台幣玖佰元折算
壹日，減為有期徒刑壹月拾伍日，如易科罰金以銀元參佰元即新
台幣玖佰元折算壹日，在中華民國九十三年六月二十六日結婚證
書上偽造之「丁○○」署名壹枚沒收。
甲○○共同行使偽造私文書，足以生損害於公眾及他人，處有期
徒刑貳月，如易科罰金以銀元參佰元即新台幣玖佰元折算壹日，
減為有期徒刑壹月，如易科罰金以銀元參佰元即新台幣玖佰元折
算壹日，緩刑貳年，在中華民國九十三年六月二十六日結婚證書
上偽造之「丁○○」署名壹枚沒收。
    事  實
一、乙○○前因偽造文書等案件，經法院判決有期徒刑 1年10月
    確定，於民國（下同）92年8 月18日執行完畢，其與甲○○
    並未於93年6 月26日舉行公開結婚儀式，卻因甲○○於93年
    10月27日生下兩人的女兒，為了不讓小孩成為私生女，因此
    基於行使偽造私文書之犯意聯絡，共同未經丁○○同意，由
    乙○○購買1 份空白結婚證書，並由乙○○返回雲林縣林內
    鄉○○村○○路11號住處，擅自拿取姐姐丁○○（從母姓）
    放置在上址之印章，在甲○○面前，盜蓋「丁○○」印文1
    枚並自行偽造「丁○○」簽名1 枚於結婚證書上，而偽造「
    乙○○、甲○○於93年6 月26日上午11時在自宅舉行結婚典
    禮」的結婚證書1 份，接著於同年11月5 日駕車搭載甲○○
    前往雲林縣林內鄉戶政事務所，由甲○○持上開結婚證書向
    該戶政事務所承辦人員林嬌辦理結婚登記而行使，致生損害
    於丁○○及戶政機關管理之正確性。
二、案經台灣雲林地方法院檢察署檢察官偵查起訴。
    理  由
一、本件被告2 人所犯為死刑、無期徒刑、最輕本刑為三年以上
    有期徒刑以外之罪，其2 人於準備程序中就被訴事實為有罪
    陳述，經法官告知簡式審判程序之旨，並聽取公訴人、被告
    意見後，本院決定由受命法官獨任進行簡式審判程序，在此
    先行說明。
二、被告乙○○、甲○○對於上開犯罪事實坦白承認，並有丁○○之檢察官訊問筆錄及上述結婚證書影本各1 份可以佐證，
    事實已經可以認定。
三、論罪科刑：
  (一)【新舊法比較】行為後法律有變更者，適用行為時之法律。
    但行為後之法律有利於行為人者，適用最有利於行為人之法
    律，現行刑法第2條第1項定有明文。中華民國刑法於94年1
    月7日修正，於94年2月2日公布，並於被告行為後之95 年7
    月1日施行。是本件被告行為後，法律已有變更。現行刑法
    第2條第1項之規定，係規範行為後法律變更所生新舊法律比
    較適用之準據法，於新刑法施行後，應適用新刑法第2條第1
    項之規定，為「從舊從輕」之比較。此外，本案有部分之刑
    法條文無庸比較，另有部分條文應為新舊法比較，就無庸比
    較之理由及就新舊法比較之結果，均詳如附表所示。
  (二)被告2 人的行為，均觸犯刑法第216 條、第210 條行使偽造
    私文書，足以生損害於公眾及他人罪。其中偽造署押、盜用
    印文之行為係屬偽造私文書之部分行為，且偽造私文書之低
    度行為復為行使之高度行為所吸收，均不另論罪。應予附帶
    說明的是，被告乙○○於93年11月11日被警察查獲，為規避
    刑責，竟冒用其堂弟「胡錫鎧」名義，偽造同意搜索切結書
    ，並於93年底，偽造他人印章、印文，以偽造「郵政存簿儲
    金立帳申請書」之私文書，而申請存摺、金融卡使用，以及
    偽造他人簽名，以偽造「台灣大哥大股份有限公司行動電話
    服務申請書」，而申請行動電話SIM 卡使用（見本院94年度
    訴字第64號判決）；可以推斷此部分行為，均係被告在通緝
    期間，為了逃亡而事先有連續使用他人名義以申辦帳戶、行
    動電話、應付查緝等的偽造私文書概括犯意。至於本案則是
    為了女兒報戶口，盜蓋姐姐印章以偽造結婚證書，難以認為
    是在上述同一概括犯意內。
  (三)被告2 人的行為，均觸犯第216 條、第210 條行使偽造私文
    書足以生損害於公眾及他人罪。其偽造丁○○簽名、盜蓋丁○○印章，為偽造私文書之部分行為，偽造私文書則為行使
    之高度行為所吸收，均不另論罪。
  (四)被告2人有犯意聯絡、行為分擔，都是共同正犯。
  (五)被告乙○○有上述前科，此有被告前案紀錄表1 件可證，其
    於有期徒刑執行完畢後5 年內故意再犯本件有期徒刑以上之
    罪，是累犯，應該依法加重其刑。
  (六)法官審酌被告2 人雖然觸犯罪章，惟為了女兒報戶口，值得
    同情，因而均量處最低刑，即被告乙○○有期徒刑3 月、被
    告甲○○有期徒刑2月，並均定易科罰金的折算標準。
  (七)又被告2 人犯罪時間是在96年4 月24日之前，合乎減刑條件
    ，均依中華民國九十六年罪犯減刑條例第2 條第1 項第3 款
    、第7 條規定，分別減為有期徒刑1 月又15日、有期徒刑1
    月，並均定易科罰金的折算標準。
  (八)被告甲○○之前未曾因故意犯罪受有期徒刑以上刑的宣告，
    此有被告前案紀錄表1 件可證，犯後坦白承認犯罪，在接受
    這次罪刑宣告後，心中應該有所警惕，再犯的可能性不高，
    暫時不執行刑罰，較為適當，因此宣告緩刑2年。
  (九)至於在上述結婚證書上偽造之丁○○簽名1 枚，應依刑法第
    219 條規定予以沒收。惟丁○○的印章既係真正，只是被盜
    蓋，則結婚證書上的印文為真正，即不予沒收。
四、適用的法律：(一)刑事訴訟法第273 條之1 第1 項、第284 條
    之1 、第299 條第1 項前段，(二)刑法第216 條、第210 條、
    第47條第1 項、第74條第1 項第1 款、第219 條，修正前刑
    法第28條、第41條第1 項前段，(三)修正前罰金罰鍰提高標準
    條例第2 條，(四)中華民國九十六年罪犯減刑條例第2 條第1
    項第3款、第7條。
本案經檢察官丙○○偵查起訴，檢察官戊○○到庭執行職務。
中    華    民    國    97    年    8     月    7     日
                  刑事第三庭    法  官  林  輝  煌
以上正本證明與原本無異。
如不服本判決，應於送達後10日內向本院提出上訴狀（須附繕本
），上訴於台灣高等法院台南分院。上訴書狀應敘述具體理由。
上訴書狀未敘述上訴理由者，應於上訴期間屆滿後20日內補提理
由書（須附繕本）於本院。
告訴人或被害人對於本判決如有不服，而請求檢察官上訴者，其
上訴期間之計算以檢察官收受判決正本之日期為準。
                                書記官  王  淑  美
中    華    民    國    97    年    8     月    7     日
附錄本案論罪科刑法條全文：
中華民國刑法第210條
偽造、變造私文書，足以生損害於公眾或他人者，處五年以下有
期徒刑。
中華民國刑法第216條
行使第二百十條至第二百十五條之文書者，依偽造、變造文書或
登載不實事項或使登載不實事項之規定處斷。
附表
┌────────┬────────┬────────┬────────┐
│法        條    │修正前規定      │修正後規定      │新舊法之適用    │
├────────┼────────┼────────┼────────┤
│刑法第28條      │二人以上共同實施│二人以上共同實行│(一)適用舊法。    │
│共同正犯        │犯罪之行為者，皆│犯罪之行為者，皆│(二)被告乙○○、林│
│                │為正犯。        │為共犯。        │靜芬共同為行使偽│
│                │                │                │造私文書犯行，既│
│                │                │                │屬實行犯罪行為之│
│                │                │                │正犯，則適用修正│
│                │                │                │施行前之刑法第28│
│                │                │                │條規定論擬，並無│
│                │                │                │不利於被告。因此│
│                │                │                │，應依刑法第2 條│
│                │                │                │第1 項前段規定，│
│                │                │                │依修正前刑法第28│
│                │                │                │條規定，論以共同│
│                │                │                │正犯。          │
├────────┼────────┼────────┼────────┤
│刑法第47條      │受有期徒刑之執行│受徒刑之執行完畢│(一)適用新法。    │
│累犯            │完畢，或受無期徒│，或一部之執行而│(二)被告乙○○於有│
│                │刑或有期徒刑一部│赦免後，五年以內│期徒刑執行完畢後│
│                │之執行而赦免後，│故意再犯有期徒刑│，5 年內再故意犯│
│                │五年以內再犯有期│以上之罪者，為累│本件有期徒刑以上│
│                │徒刑以上之罪者，│犯，加重本刑至二│之罪，依修正前刑│
│                │為累犯，加重本刑│分之一。第98條第│法第47條，或修正│
│                │至二分之一。    │2 項關於因強制工│後刑法第47條第1 │
│                │                │作處分之執行完畢│項規定，均構成累│
│                │                │或一部之執行而免│犯，即無有利或不│
│                │                │除後，五年以內故│利之情形，無庸為│
│                │                │意再犯有期徒刑以│新舊法比較。應直│
│                │                │上之罪者，以累犯│接依修正後刑法第│
│                │                │論。            │47條第1 項規定，│
│                │                │                │論以累犯，加重其│
│                │                │                │刑（最高法院97  │
│                │                │                │年度第2 次刑事庭│
│                │                │                │會議決參照）。  │
├────────┼────────┼────────┼────────┤
│刑法第41條第1 項│刑法第41條第1 項│刑法第41條第1 項│(一)適用舊法。    │
│前段易科罰金部分│前段規定：「犯最│前段規定：「犯最│(二)本件被告行為時│
│                │重本刑為5 年以下│重本刑為5 年以下│之易科罰金折算標│
│                │有期徒刑以下之刑│有期徒刑以下之刑│準，應以銀元100 │
│                │之罪，而受6 個月│之罪，而受6 個月│元至300 元折算為│
│                │以下有期徒刑或拘│以下有期徒刑或拘│1 日，經依現行法│
│                │役之宣告，因身體│役之宣告者，得以│規所定貨幣單位折│
│                │、教育、職業、家│新台幣1 千元、2 │算新台幣條例第2 │
│                │庭之關係或其他正│千元或3 千元折算│條規定換算為新台│
│                │當事由，執行顯有│一日，易科罰金。│幣後，應以新台幣│
│                │困難者，得以1 元│」              │300 元至900 元折│
│                │以上3 元以下折算│                │算為1 日，修正後│
│                │1日 ，易科罰金。│                │則以新台幣1,000 │
│                │」罰金罰鍰提高標│                │元、2,000 元3,0 │
│                │準條例第2 條（已│                │00元折算1 日，修│
│                │刪除）規定：「依│                │正後刑法第41條第│
│                │刑法第41條易科罰│                │1 項前段規定，並│
│                │金或第42條第2 項│                │非較有利於被告，│
│                │易服勞役者，均就│                │依刑法第2 條第1 │
│                │其原定數額提高為│                │項前段規定，適用│
│                │100 倍折算1日 ；│                │行為時法律即修正│
│                │法律所定罰金數額│                │前刑法第41條第1 │
│                │未依本條例提高倍│                │項前段及罰金罰鍰│
│                │數，或其處罰法條│                │提高標準條例第2 │
│                │無罰金刑之規定者│                │條規定，定其易科│
│                │，亦同。」      │                │罰金之折算標準。│
├────────┼────────┼────────┼────────┤
│刑法第74條緩刑  │受2 年以下有期徒│受2 年以下有期徒│(一)適用新法。    │
│                │刑、拘役或罰金之│刑、拘役或罰金之│(二)有關緩刑之規定│
│                │宣告，而有左列情│宣告，而有下列情│，犯罪在新法施行│
│                │形之一，認以暫不│刑之一，認以暫不│前，新法施行後裁│
│                │執行為適當者，得│執行為適當者，得│判，緩刑之宣告，│
│                │宣告2 年以上5 年│宣告2 年以上5 年│應適用新法第74條│
│                │以下之緩刑，其期│以下之緩刑，其期│之規定（最高法院│
│                │間自裁判確定之日│間自裁判確定之日│95年度第8 次刑事│
│                │起算：一、未曾受│起算：一、未曾因│庭會議決議參照）│
│                │有期徒刑以上刑之│故意犯罪受有期徒│。              │
│                │宣告者。二、前受│刑以上刑之宣告者│                │
│                │有期徒刑以上刑之│。二、前因故意犯│                │
│                │宣告，執行完畢或│罪受有期徒刑以上│                │
│                │赦免後，5 年以內│刑之宣告，執行完│                │
│                │未曾受有期徒刑以│畢或赦免後，5 年│                │
│                │上刑之宣告者。  │以內未曾因故意犯│                │
│                │                │罪受有期徒刑以上│                │
│                │                │刑之宣告。緩刑宣│                │
│                │                │告，得斟酌情形，│                │
│                │                │命犯罪行為人為下│                │
│                │                │列各款事項：一、│                │
│                │                │向被害人道歉。二│                │
│                │                │、立悔過書。三、│                │
│                │                │向被害人支付相當│                │
│                │                │數額之財產或非財│                │
│                │                │產上之損害賠償。│                │
│                │                │四、向公庫支付一│                │
│                │                │定之金額。五、向│                │
│                │                │指定之公益團體、│                │
│                │                │地方自治團體或社│                │
│                │                │區提供40小時以上│                │
│                │                │240 小時以下之義│                │
│                │                │務勞務。六、完成│                │
│                │                │戒癮治療、精神治│                │
│                │                │療、心理輔導或其│                │
│                │                │他適當之處遇措施│                │
│                │                │。七、保護被害人│                │
│                │                │安全之必要命令。│                │
│                │                │八、預防再犯所為│                │
│                │                │之必要命令。前項│                │
│                │                │情形，應附記於判│                │
│                │                │決書內。第2 項第│                │
│                │                │3 款、第4 款得為│                │
│                │                │民事強制執行名義│                │
│                │                │。緩刑效力不及於│                │
│                │                │從刑與保安處分之│                │
│                │                │宣告。          │                │
└────────┴────────┴────────┴────────┘


司法院資訊處製作；財團法人民間司法改革基金會備份。
